【裁判字號】    89,易,632
【裁判日期】    900416
【裁判案由】    竊盜
【裁判全文】
台灣基隆地方法院刑事判決                          八十九年度易字第六三二號
    公  訴  人  台灣基隆地方法院檢察署檢察官
    被      告  丙○○
右列被告因竊盜案件，經檢察官提起公訴（八十九年度偵字第三六四四號），本院判
決如左：
    主      文
丙○○無罪。
    理      由
一、公訴意旨略以：被告丙○○意圖為自己不法之所有，於民國八十八年十月二十七
    日下午五時許，在基隆市○○○路十一巷十七號樓梯間，竊取被害人戊○○所有
    而停放該處ＧＱＡ─一六九號機車置物箱內之支票一紙（發票人王雙傳、付款人
    基隆市第一信用合作社愛三路分社、發票日八十八年十一月十五日、金額新台幣
    二萬八千二百元、票據號碼0000000號）及安全帽一頂；得手後，旋於八
    十八年十月底，持該支票向被害人劉素如調現，被害人劉素如再於八十八年十一
  月五日轉向被害人黃江阿桂調現。八十八年十一月十五日，被害人黃江阿桂持該
    支票向華南銀行基隆分行提示時，因被害人戊○○任職之錫安行負責人沈秋祥已
    代向該支票付款行社申報遺失，經警查悉上情，因認被告涉有刑法第三百二十條
    第一項之竊盜罪嫌云云。
二、公訴人認被告涉有竊盜罪嫌，係以公訴事實業據被害人戊○○指訴甚詳，並有票
    據掛失止付通知書、遺失票據申報書及該支票影本在各一份在卷足稽；被告承認
    曾持該支票向被害人劉素如調現，亦核與被害人劉素如、黃江阿桂所述情節相符
    ，而證人丁○○更否認有交付該支票於被告，足見被告所辯不足採信，而為其論
    據。
三、訊據被告堅決否認其有竊盜之犯行，辯稱：該紙支票係證人丁○○所交付而央其
    代為調現，並非其所竊取；交付當時，另有證人在場目擊；如係其所竊得，其不
    可能背書而向友人調現；何況，其事後發現該支票係贓票，亦為此前往毆打證人
    丁○○等語。
四、按犯罪事實應依證據認定之，無證據不得推定其犯罪事實，刑事訴訟法第一百五
    十四條定有明文。次按被告之自白不得作為有罪判決之唯一證據；仍應調查其他
    必要之證據，以察其是否與事實相符，刑事訴訟法第一百五十六條第二項亦規定
    甚詳。申言之，被告之自白縱使具有任意性，苟無補強證據，亦無從擔保自白之
    真實性，以是之故，立法推定其證據證明力不足，必待第二證據即補強證據出現
    ，始得察其自白是否與事實相符。被告以外之人所為之供述證據，無論出於共犯
    、同案被告、被害人、告訴人或證人，其證據價值更為薄弱，縱使證人有具結偽
    證之處罰，亦無從擔保其證言之真實性，如係此等之人所為單一之指述，當然推
    定其證據證明力不足，無需探究其指述之真實性如何。此所以有數量法則（數量
    規則）之產生。蓋數量法則乃證據容許性規則之一，而補強法則乃數量法則之一
    。除前述被告之自白必須補強證據加以補強外，主要待證事實需有證人（廣義證
    人包括共犯、同案被告、被害人、告訴人等）二人以上，亦即單一證人之證言，
    仍須依其他第二證據加以補強（見陳樸生著刑事證據法第七章第三節第五三四頁
    ）。進而言之，自白係被告之認罪行為，其證據證明力最強，立法猶規定不得作
    為有罪判決之唯一證據；則舉重以明輕，被告以外之人之指述或證述，尤亦不得
    作為有罪判決之唯一證據。何況，告訴人或被害人與被告之利益相反，其指述係
    以使被告受刑事追訴為其主要目的；因此，縱其指述並非單一，仍不得僅以其指
    述而為有罪判決之唯一證據。再者，在證據法則上，即證據資料尚有對被告有利
    之存疑時，如無法依客觀方法排除此項合理之可疑時，依「罪疑利益歸被告原則
    」，不得以此項證據資料作為有罪判決之依據。再者，認定被告有罪之事實應憑
    證據；如未能發現相當之證據，或證據不足以證明，自不能以推測或擬制之方法
    ，以為裁判之基礎；且認定事實所憑之證據，其為訴訟上之證明，須達於通常一
    般人均不致有所懷疑，而得確信其為事實之程度者，始得據為有罪之認定；倘其
    證明尚未達到此一程度，而有合理之懷疑存在時，尚難為有罪之認定基礎；苟積
    極證據不足為不利於被告事實之認定時，即應為有利於被告之認定，更不必有何
    有利之證據（最高法院三十年上字第八一六號、四十年台上八六號、七十六年台
    上字第四九八六號判決參照）。徵諸被告既無自證己罪之義務，更無自證無罪之
    義務，此乃當然之法理。
五、經查：本案警察局原以證人丁○○為竊盜罪之被告而移送偵查，經檢察官認為罪
    嫌不足而為不起訴之處分（八十九年度偵字第六五二號），再對本案被告丙○○
    自動檢舉而提起公訴。其不起訴處分之主要理由，在於證人己○○只證稱有見及
    有人交付被告物品，惟不知是何物品，無從證明所交付者係支票；被告向被害人
    劉素如調現時，係詐稱其父身體有恙，急須用錢；如係他人所交付，何必編造借
    錢理由云云；惟查：證人丁○○於審理中死亡，已據其母即證人乙○○○供明，
    並有台灣基隆地方法院檢察署檢察官相驗屍體證明書一紙在卷可稽，固無法再行
    傳訊對質。惟被告於警訊自始供稱交付其支票者是「阿政」，經警調取口卡片時
    ，始承認「阿政」即係丁○○，可見被告尚對證人心存仁厚，不願自始供出支票
    來源，免害證人入罪，是其供述並非無稽，已然可見。其次，證人己○○於偵查
    中證稱：其於八十八年十月間，在基隆市○○路，曾見一年輕人將物交付被告，
    惟不知是何物（偵查卷第二十八頁反面）；於本院審理中進而證稱：其於八十八
    年十月下旬，在基隆市○○○路對面郵局檳榔店，看到丁○○拿一張支票給被告
    ，請被告代為調現等語（九十年三月五日訊問筆錄）。準此，可見證人丁○○確
    有在該時地交付物品於被告無疑。再者，證人甲○○於本院審理時亦證稱：其雖
    不知有關被告本案支票之事，然丁○○曾表示因交付被告一張支票，為此而遭被
    告打傷，故請其去勸被告不要再來打人等語（九十年三月十六日訊問筆錄）。再
    參以證人乙○○○即丁○○之母親於本院審理中亦陳稱：在某日晚上，有人前往
    其住處，毆打其子丁○○，在爭吵過程中，曾提到支票，惟其並不知實情如何等
    語（九十年四月二日訊問筆錄）。可見被告所辯其確曾為支票之事而前往毆打證
    人丁○○等情，信而有徵，並非臨訟編造可比。準此，被告辯稱證人丁○○交付
    其該張支票而請求代為調現，事後發現支票係贓物時，證人竟不承認支票係其所
    交付，其在氣憤之餘，乃毆打證人出氣等情，極有可能為真，就客觀而言，即為
    有利被告之合理可疑存在，在無客觀方法以排除此項合理可疑時，依前述罪疑利
    益歸被告原則，應為有利被告之認定，不能僅以證人丁○○於警訊及偵查中否認
    曾交付該紙支票，即推定被告有竊盜之犯行。此外，復查無其他積極證據足以證
    明被告有竊盜之犯行，揆諸前述規定，不能證明被告犯罪，自應為其無罪之諭知
    。
六、據上論斷，應依刑事訴訟法第三百零一條第一項而判決如主文。
本案經檢察官周慶華到庭執行職務。
中      華      民      國    九十      年      四      月     十六  日
                                      台灣基隆地方法院刑事庭
                                          法  官  陳  志  祥
右正本證明與原本無異。
對於本件判決如有不服，應於收受送達後十日內，向本院提出上訴書狀，上訴於臺灣
高等法院，並按他造當事人之人數附具繕本。
中      華      民      國      九十      年     四     月     十七     日
                                          書記官  陸  清  敏


司法院資訊處製作；財團法人民間司法改革基金會備份。
